臺灣苗栗地方法院刑事判決　　　　　 100年度交簡上字第35號
上　訴　人　臺灣苗栗地方法院檢察署檢察官
被　　　告　蔡坤樺
上列上訴人因被告公共危險案件，不服本院民國100 年9 月28日
100 年度苗交簡字第812 號第一審簡易判決（檢察官聲請簡易判
決處刑案號：100 年度偵字第4322號），提起上訴，本院管轄之
第二審合議庭判決如下：
    主  文
原判決撤銷。
蔡坤樺犯不能安全駕駛動力交通工具罪，處有期徒刑參月，如易
科罰金，以新臺幣壹仟元折算壹日。
    事  實
一、蔡坤樺前曾於民國94年間犯不能安全駕駛動力交通工具罪，
    經臺灣苗栗地方法院檢察署檢察官以94年度偵字第1177號為
    緩起訴處分確定，於95年5 月19日期滿。96年間復犯不能安
    全駕駛動力交通工具罪，經本院苗栗簡易庭以96年度苗交簡
    字第236 號判處拘役40日確定，嗣減刑為拘役20日。詎猶不
    知悔改，仍於100 年7 月11日晚間8 時許，在苗栗縣頭份鎮
    ○○路○路邊攤飲用威士忌後，已達不能安全駕駛動力交通
    工具之程度，仍然駕駛車牌號碼1431－YV號自小客車，欲返
    回住處。同日晚間11時15分許，途經同鎮○○路與日新街口
    時，因逆向行車為警攔檢，而測得其呼氣中酒精濃度含量達
    每公升1.11毫克，始查獲上情。
二、案經苗栗縣警察局頭份分局報告臺灣苗栗地方法院檢察署檢
    察官偵查後聲請逕以簡易判決處刑。
    理  由
壹、證據能力部分：
一、「被告之自白非出於強暴、脅迫、利誘、詐欺、疲勞訊問、
    違法羈押或其他不正之方法，且與事實相符者，得為證據。
    」，刑事訴訟法第156 條第1 項定有明文。本件被告蔡坤樺
    於本院準備程序及審理期日，對於檢察官所舉其於警詢、偵
    查中之訊問筆錄等證據能力均不爭執，且未抗辯其自白非出
    於任意性，亦查無明顯事證足認檢察官及警察機關於製作上
    開筆錄時，有違法取供之情事，應認該被告上開審判外之自
    白具有任意性，並有證據能力。
二、「被告以外之人於審判外之陳述，雖不符前四條之規定，而
    經當事人於審判程序同意作為證據，法院審酌該言詞陳述或
    書面陳述作成時之情況，認為適當者，亦得為證據。」，同
    法第159 條之5 第1 項亦定有明文。本案被告以外之人，於
    審判外之言詞或書面陳述，業據檢察官、被告於本院準備程
    序中一致同意作為證據，且於本院審理中對於證據能力均不
    爭執。經審酌上開證據作成時之情況，尚無違法或證明力明
    顯過低之瑕疵，與本案待證事實復具有相當關連性，亦認為
    適當，依首揭法文規定，本院自毋庸再逐一細究該等傳聞證
    據是否合於同法第159 條之1 至之4 等規定，而均得採為認
    定犯罪事實之證據。
貳、事實部分：
一、認定犯罪事實所憑之證據及理由：
  (一)上揭犯罪事實，業據被告於警詢、偵訊、本院準備程序及審
    理中（答：我承認檢察官起訴之犯罪事實「本院卷第15、22
    頁」。），均坦承不諱。此外，復有道路交通事故當事人酒
    精測定紀錄表（含酒測值單）、刑法第一百八十五條之三案
    件測試觀察紀錄表、汽機車駕駛人酒後生理協調平衡檢測紀
    錄表、苗栗縣警察局舉發違反道路交通管理事件通知單影本
    各1 份（偵卷第16至19頁）附卷可資佐證。被告上開自白供
    述，核與事證相符，犯行明確，自應依法論科。
  (二)核被告所為，係犯刑法第185 條之3 服用酒類不能安全駕駛
    動力交通工具而駕駛罪。
  (三)按行為後法律有變更者，適用行為時之法律。但行為後之法
    律有利於行為人者，適用最有利於行為人之法律，刑法第2
    條第1 項定有明文。查刑法第185 條之3 規定業經立法院修
    正，並由總統於民國100 年11月30日公布施行、同年12月2
    日生效，其中第1 項法定刑提高為2 年以下有期徒刑、拘役
    或科或併科20萬元以下罰金，已較97年1 月2 日修正時之法
    定刑即1 年以下有期徒刑、拘役或科或併科15萬元以下罰金
    為重，是依前揭說明，本件仍應適用較有利於被告即行為時
    之法律，亦即97年1 月2 日修正之刑法第185 條之3 規定，
    附此敘明。
二、撤銷改判之理由：
  (一)原審以本件被告犯罪事證明確，予以論罪並科處罰金新臺幣
    玖萬元，固非無見。惟按法院對有罪被告之科刑，為符合罪
    刑相當之原則，以求個案裁判之妥當性，自應就該繫屬之個
    案依刑法第57條規定，審酌行為人之品行、違反義務之程度
    及行為當時之一切情狀，為整體之評價，使罪刑相當，輕重
    得宜。又刑事審判旨在實現刑罰權分配之正義，故事實審法
    院對於被告之量刑，自亦應符合比例原則與平等原則，使量
    刑輕重得宜，罰當其罪，以符合社會正義與法規範之目的。
  (二)查本件原審量處被告蔡坤樺之刑，罰金新臺幣玖萬元，固在
    法定刑之最高度刑之下，且為最低度刑之上，形式上觀之，
    雖合於量刑之外部界限。然被告前已有犯不能安全駕駛動力
    交通工具罪，經臺灣苗栗地方法院檢察署檢察官以94年度偵
    字第1177號為緩起訴處分確定。嗣再犯不能安全駕駛動力交
    通工具罪，經同署檢察官以96年度偵字第1727號聲請簡易判
    決處刑，為本院以96年度苗交簡字第236 號判決處拘役40日
    確定，再減刑為拘役20日，有臺灣高等法院被告前案紀錄表
    在卷可稽。是被告前已2 次犯不能安全駕駛動力交通工具罪
    ，且前所犯不能安全駕駛動力交通工具罪，已判處「拘役刑
    」，然本案原審就被告第3 次再犯同一不能安全駕駛動力交
    通工具之犯行，情節甚且較前為重（前案呼氣中酒精濃度含
    量為0.94毫克，本件為1.11毫克）卻僅量處較輕之「罰金刑
    」，量刑前後比較顯失均衡，亦不符社會期待、比例原則與
    法規範之目的甚明。
  (三)綜上，原審判決量刑既有上述瑕疵，自應由本院第二審合議
    庭予以撤銷改判。
三、爰審酌被告前已有2 次違犯不能安全駕駛動力交通工具之前
    科，猶未知警惕，第3 次再犯，素行難謂良好，且一再酒後
    駕駛動力交通工具，無視其他用路人車之安全，造成社會潛
    在性危險，顯未見悔改。惟兼念被告犯後坦承犯行、態度良
    好，亦未造成實害，並其犯罪之動機、目的、智識程度、為
    警查獲當時所測得之酒測值，及檢察官具體求刑並被告對科
    刑範圍之意見等一切情狀，量處有期徒刑3 月，並諭知易科
    罰金之折算標準，如主文所示。
據上論斷，應依刑事訴訟法第455 條之1 第1 項、第3 項、第36
9 條第1 項前段、第364 條、第299 條第1 項前段，刑法第2 條
第1 項前段，修正前刑法第185 條之3 、刑法第41條第1 項前段
，刑法施行法第1 條之1 第1 項，判決如主文。
本案經檢察官盧美如到庭執行職務。
中    華    民    國  100     年    12    月    22    日
                  刑事第三庭審判長法  官  魏宏安
                                  法  官  江振源
                                  法  官  陳文貴
以上正本證明與原本無異。
本件不得上訴
                                  書記官  陳玲君
中    華    民    國  100     年    12    月    22    日
附記論罪之法條全文
中華民國刑法（修正前）第185 條之3服 用毒品、麻醉藥品、酒
類或其他相類之物，不能安全駕駛動力交通工具而駕駛者，處1
年以下有期徒刑、拘役或科或併科15萬元以下罰金。